【裁判字號】    95,簡上,139
【裁判日期】    951027
【裁判案由】    第三人異議之訴
【裁判全文】
臺灣臺中地方法院民事判決  95年度簡上字第139號
上  訴  人  甲○○
被上訴人    乙○○
上當事人間第三人異議之訴事件，上訴人對於中華民國95年3月2
9日本院台中簡易庭94年中簡字第1756號第一審判決，提起上訴
，本院於中華民國95年10月13日言詞辯論終結，判決如下：
    主    文
上訴駁回。
第二審訴訟費用由上訴人負擔。
    事實及理由
壹、程序方面：
    被上訴人經合法通知未於言詞辯論期日到場，核無民事訴訟
    法第386條各款所列情形，爰依上訴人之聲請，由其一造辯
    論而為判決。
貳、實體方面：
一、上訴人起訴主張被上訴人前以上訴人駕車肇事，致被上訴人
    受傷，對上訴人提起損害賠償訴訟，經本院以88年度訴字第
    165號判決上訴人應給付被上訴人新台幣（下同）268,428元
    ，及自民國（下同）87年10月14日起至清償日止，按年息5%
    計算之利息，該判決確定後，被上訴人已自承保系爭肇事車
    輛強制汽車責任險之保險人即訴外人華南產物保險股份有限
    公司台中分公司（下稱華南產物保險公司）受償180,648元
    之保險金，依強制汽車責任保險法第32條規定，視為上訴人
    已賠償該等款項予被上訴人，則被上訴人對上訴人之損害賠
    償債權僅餘88,428元及自87年10月14日起至清償日止，按年
    息5%計算之利息，爰依法提起本件訴訟，並上訴聲明求為判
    決：原判決不利上訴人部分廢棄；確認本院88年度訴字第16
    5號確定判決所命上訴人應給付被上訴人268,428元，及自87
    年10月14日起至清償日止，按年息5%計算之利息，於逾88,4
    28元及自87年10月14日起至清償日止，按年息5%計算之利息
    部分，被上訴人對上訴人之損害賠償債權不存在。
二、被上訴人經合法通知未於言詞辯論期日到場，惟據其前提出
    之書狀及於原審到庭所為陳述略以：被上訴人僅自華南產物
    保險公司受領保險給付45,313元，被上訴人並未取得其餘給
    付，無法同意華南產物保險公司給付中央健康保險局（以下
    簡稱健保局）之款項也應算入清償確定判決命上訴人應賠償
    之金額內，且上訴人並無意償還對被上訴人所負之損害賠償
    債務等語，資為抗辯。
三、法院之判斷：
  (一)上訴人前因於87年4月18日晚上8時30分許，駕駛向友人黃麗
    芬借用之車號IT-9778號自小客車，途經台中港路3段109號
    前，過失與訴外人郭奇鑫所騎乘後附載被上訴人之車號MLP-
    020號機車發生碰撞，致被上訴人受有肝、脾撕裂傷、內出
    血、腳踝外踝骨折、頭部外傷及臉部撕裂傷等傷害，被上訴
    人因而對上訴人提起損害賠償訴訟，請求上訴人賠償損失，
    本院於88年8月21日以88年度訴字第165號判決上訴人應給付
    被上訴人268,428元及自87年10月14日起至清償日止，按年
    息5%計算之利息，業經判決確定，為兩造所不爭執，並經本
    院調取該民事卷宗查閱無誤，是本件被上訴人對上訴人之損
    害賠債權數額依上開確定判決確認為268,428元及自87年10
    月14日起至清償日止之利息，先此敘明。
  (二)上訴人主張於上開判決確定後，承保系爭肇事車輛強制汽車
    責任保險之保險人即訴外人華南產物保險公司已給付被上訴
    人180,648元之保險金之事實，除被上訴人已受領45,313元
    部分，為被上訴人所不爭執外（此部分及其利息業經原審判
    決確認被上訴人對上訴人之損害賠償債權不存在確定），其
    餘上訴人主張已清償部分，則為被上訴人所否認，並以前詞
    置辯。經查：上訴人所駕駛之系爭肇事車輛曾向訴外人華南
    產物保險公司投保強制汽車責任保險，且於上開判決確定後
    ，訴外人華南產物保險公司已為理賠，分別於88年10月8日
    給付被上訴人醫療給付45,313元、89年7月17日給付健保局
    135,335元等情，業據原審向華南產物保險公司函查明確，
    有該公司94年10月6日（94）華中法字第015號函附於原審卷
    可稽，且亦為兩造所不爭執。是本件兩造主要之爭執點乃在
    於訴外人華南產物保險公司給付予健保局之153,335元，是
    否為對被上訴人之給付？能否發生清償被上訴人依上開確定
    判決所確認之損害賠償債權之效果？
  (三)按「保險對象因發生保險事故，而對第三人有損害賠償請求
    權者，本保險之保險人於提供保險給付後，得依下列規定，
    代位行使損害賠償請求權：一  汽車交通事故：向強制汽車
    責任保險保險人請求。」全民健康保險法第82條第1項第1款
    定有明文；再依保險法第135條準用第103條規定，傷害保險
    之保險人固不得代位行使被保險人對於加害人之損害賠償請
    求權，惟全民健康保險法第82條之規定為保險法之特別法，
    依特別法優於普通法之原則，全民健康保險法第82條應優先
    於保險法第135條、第103條之規定而為適用。因此全民健康
    保險之被保險人因汽車交通事故，經健保局提供醫療給付者
    ，健保局即得依全民健康保險法第82條第1項第1款之規定向
    肇事車輛之強制汽車責任保險之保險人請求該項給付，即健
    保局於其提供醫療給付之範圍內，因法定移轉而取得向強制
    汽車責任保險之保險人請求給付之權利。
  (四)本件訴外人華南產物保險公司給付予健保局之153,335元，
    即為健保局依前揭說明，因針對汽車交通事故提供醫療給付
    而法定移轉取得向華南產物保險公司請求給付之權利，並因
    而獲得理賠給付，該項給付係由健保局受領，並非訴外人華
    南產物保險公司依強制汽車責任保險法之規定對被上訴人所
    為之給付，被上訴人亦無實際上受領取得該金額之給付，自
    無從發生清償前開確定判決所確認被上訴人對上訴人之損害
    賠償債權之效果，上訴人主張華南產物保險公司給付健保局
    之金額亦應視為上訴人已為賠償之金額並發生清償之效果，
    洵屬無由。
  (五)綜上所述，本院88年度訴字第165號確定判決確認被上訴人
    對上訴人有268,428元，及自87年10月14日起至清償日止，
    按年息5%計算之利息之損害賠償債權後，被上訴人僅自訴外
    人華南產物保險公司受領保險給付45,313元，則扣除上開給
    付數額後，被上訴人對上訴人之損害賠償債權額應為223,11
    5元。原審據此判決確認被上訴人對上訴人之債權於超過223
    ,115 元及其利息部分不存在，並駁回上訴人其餘之訴，核
    無違誤，上訴意旨仍執詞指摘原判決不當，求予廢棄改判，
    為無理由，應予駁回。
四、據上論結，本件上訴為無理由，依民事訴訟法第436條之1第
    3項、第449條第1項、第463條、第385條第1項前段、第78條
    ，判決如主文。
中    華    民    國    95    年    10    月    27    日
                  民事第三庭  審判長法  官  張瑞蘭
                                    法  官  李悌愷
                                    法  官  陳文爵
上正本證明與原本無異。
不得上訴。
中    華    民    國    95    年    10    月    27    日
                                      書記官  王美珍


司法院資訊處製作；財團法人民間司法改革基金會備份。
